【裁判字號】    99,台上,4365
【裁判日期】    990708
【裁判案由】    妨害性自主
【裁判全文】
最高法院刑事判決            九十九年度台上字第四三六五號
上  訴  人  甲○○
選任辯護人  王建強律師
上列上訴人因妨害性自主案件，不服台灣高等法院台南分院中華
民國九十七年十二月九日第二審更審判決（九十七年度上更(一)字
第三二七號，起訴案號：台灣台南地方法院檢察署九十三年度偵
字第六六六三號），提起上訴，本院判決如下：
    主  文
上訴駁回。
    理  由
按刑事訴訟法第三百七十七條規定：上訴於第三審法院，非以判
決違背法令為理由，不得為之；是提起第三審上訴，應以原判決
違背法令為理由，係屬法定要件。如果上訴理由書狀並未依據卷
內訴訟資料具體指摘原判決不適用何種法則或如何適用不當，或
所指摘原判決違法情事，顯與法律規定得為第三審上訴理由之違
法情形不相適合時，均應認其上訴為違背法律上之程式，予以駁
回。又事實之認定、證據之取捨及證據之證明力如何，由事實審
法院依其調查證據所得心證，本其確信自由判斷，茍不違反經驗
法則或論理法則，即難遽指違法。本件原判決依憑上訴人甲○○
關於案發是日確曾進入告訴人Ａ女（姓名、年籍詳卷）住處之供
述，Ａ女及證人Ｂ女（姓名、年籍詳卷）、張○○、吳○○、張
○○、謝○○及警員王○○之證詞、張○○在職、離職員工身分
證及駕駛執照影本等證據資料，經綜合判斷，以上訴人係藉詞為
謝文忠取物進入Ａ女與Ｂ女共同居住處所，復持不明之物抵住Ａ
女背部，繼以Ａ女、Ｂ女之性命相脅，使Ａ女不能抗拒而對之強
制性交得逞；而Ａ女受性侵害後，迅向張○○求救並向管區警員
求助，且情緒激動、傷心哭泣甚而大喊大叫，認其指訴與事實相
符，並非出於虛妄捏造。復以Ａ女甫遭性侵害，情緒起伏極大，
精神狀態異於平時，其自覺受辱骯髒，而立即清洗身體，要與常
情不相悖離等情，認定上訴人確有如其事實欄所載對Ａ女為強制
性交犯行，因而撤銷第一審關於加重強制性交部分科刑之判決，
改判論上訴人以犯強制性交罪，處有期徒刑五年。已敘明所憑證
據及認定之理由，對於上訴人否認犯罪所提出之辯解，何以不可
採，亦詳加指駁。所為論斷，俱有卷證資料可資覆按，復與經驗
、論理法則無違，要難指為違法。而供述證據，本得分為體驗供
述與意見供述。前者，係就其自己所體驗之事實而為供述，依法
自具證據能力；至後者，則指就某事項陳述其個人意見。證人所
提供之意見或所推測之事項，如與其體驗之事實無關者，依刑事
訴訟法第一百六十條之規定，固無證據能力；但如其陳述係以其
實際之經驗為基礎時，既非單純之個人意見或推測之詞，亦非間
接傳聞自他人之陳述，仍得作為證據。原判決理由壹之二，敘明
張○○於偵查中關於Ａ女案發後向其陳述被害過程部分證言，屬
其聽聞Ａ女轉述之語，並非親自見聞，而排除該部分證詞之證據
能力；至張○○證述Ａ女指認犯罪行為人為被告，及Ａ女陳述時
情緒反應部分，乃其親自見聞Ａ女指認經過及創傷後情緒反應情
狀，並非傳聞證據等旨。所為論敘，於法亦無不合。上訴意旨略
以：Ａ女為智慮成熟之成年人，於案發後未前往醫院採集檢體，
卻立即清洗身體，與常情有違；暨原判決就張○○之證詞，部分
認無證據能力，部分卻採為論斷依據，併有理由矛盾之可議云云
，指摘原判決不當，允非合法之第三審上訴理由。其餘上訴意旨
，亦非就卷內資料具體指摘原判決如何違背法令，仍執陳詞，就
原判決已說明事項，再漫為事實之爭執，顯與法律規定得為第三
審上訴理由之違法情形，不相適合。其上訴違背法律上之程式，
應予駁回。
據上論結，應依刑事訴訟法第三百九十五條前段，判決如主文。
中    華    民    國  九十九  年    七    月    八    日
                      最高法院刑事第八庭
                          審判長法官  洪  文  章
                                法官  王  居  財
                                法官  郭  毓  洲
                                法官  黃  梅  月
                                法官  邱  同  印
本件正本證明與原本無異
                                      書  記  官
中    華    民    國  九十九  年    七    月   十二   日
                                                      Ｑ

司法院資訊處製作；財團法人民間司法改革基金會備份。
